【裁判字號】    99,易,1538
【裁判日期】    990920
【裁判案由】    詐欺
【裁判全文】
臺灣臺北地方法院刑事判決              99年度易字第1538號
公  訴  人  臺灣臺北地方法院檢察署檢察官
被      告  丙○○
上列被告因詐欺案件，經檢察官提起公訴（臺灣臺北地方法院檢
察署99年度偵緝字第1037號）及移送併案審理（臺灣板橋地方法
院檢察署99年度偵字第14058 號、第14059 號），被告於準備程
序中就被訴事實為有罪之陳述，經本院合議庭裁定改用簡式審判
程序，本院判決如下：
    主  文
丙○○幫助意圖為自己不法之所有，以詐術使人將本人之物交付
，累犯，處有期徒刑月，如易科罰金，以新臺幣壹仟元折算壹
日。
    事  實
一、丙○○曾因施用毒品案件，經本院於民國97年7 月31日以97
    年度簡字第2595號判決判處有期徒刑5 月，於同年8 月27日
    判決確定，已於98年3 月12日執行完畢。詎仍不知悔改，明
    知社會上詐欺案件層出不窮，並可預見將自己具名設立之銀
    行帳戶存摺、金融卡及密碼交付他人使用，恐遭利用作為人
    頭帳戶，幫助詐欺集團用以詐騙他人財物匯款之用，竟基於
    幫助他人詐欺取財之不確定故意，以新臺幣（下同）3,000
    元之代價，將其所有華泰商業銀行（下稱華泰銀行）新店分
    行（帳號為0000000000000 號）之活期存款帳戶存摺、金融
    卡及相對應密碼，於98年11月19日起至20日止之期間內某時
    ，在臺北縣永和市某地，交付與1 名不詳姓名、年籍之成年
    詐騙集團成員，惟嗣後並未取得上開報酬。嗣詐騙集團所屬
    成員取得上開帳戶存摺、金融卡及密碼後，即共同基於意圖
    為自己不法所有之犯意聯絡，（一）於98年11月21日晚間某
    時，向乙○○詐稱：因網路購物設定錯誤，需至自動櫃員機
    變更設定云云，使乙○○陷於錯誤持金融卡，依照該詐騙集
    團成員提供之指令在自動櫃員機上操作，而於98年11 月21
    日晚間19時3 分許，在桃園市○○路428 號7-11便利商店內
    中國信託商業銀行設置之自動櫃員機，匯出29,988元至丙○○上開帳戶後，旋即遭該詐欺集團成年成員提領一空。（二
    ）於98年11月21日晚間某時，向丁○○佯稱：因網路購物設
    定錯誤，需至自動櫃員機變更設定云云，使丁○○陷於錯誤
    持金融卡，依照該詐騙集團成員提供之指令在自動櫃員機上
    操作，而於98年11月21日晚間18時59分許，在高雄市匯出30
    ,005元至丙○○上開帳戶後，旋即遭該詐欺集團成年成員提
    領一空。（三）於98年11月21日晚間某時，向甲○○詐稱：
    因網路購物設定錯誤，需至自動櫃員機變更設定云云，使甲○○陷於錯誤持金融卡，依照該詐騙集團成員所提供之指令
    ，至自動櫃員機上操作，而分別於98年11月21日晚間18時47
    分及19時3 分許，在桃園市各匯出26,858元、29,988元至丙○○上開帳戶後，旋均遭該詐欺集團成年成員提領一空。嗣
    經乙○○、丁○○、甲○○因均受有上開財產損失，而發覺
    有異，經分別報警後，始查獲上情。
二、案經乙○○訴由桃園縣政府警察局桃園分局函轉臺北縣政府
    警察局新店分局報請臺灣臺北地方法院檢察署檢察官提起公
    訴，暨丁○○訴由高雄市政府警察局苓雅分局報請臺灣板橋
    地方法院檢察署檢察官移送本院併案審理，暨甲○○訴由臺
    北縣政府警察局新店分局移送臺灣臺北地方法院檢察署檢察
    官呈請臺灣高等法院檢察署檢察長令轉臺灣板橋地方法院檢
    察署檢察官移送本院併案審理，因丙○○於準備程序中就犯
    罪事實為有罪陳述，經合議庭裁定依簡式審判程序審理。
    理  由
壹、程序方面：
    按本件被告丙○○所犯係死刑、無期徒刑、最輕本刑為3 年
    以上有期徒刑以外之罪，其於準備程序就前揭被訴事實為有
    罪之陳述，經本院告知簡式審判程序之旨，並聽取其與公訴
    人之意見後，本院認無不得或不宜改依簡式審判程序進行之
    處，爰依刑事訴訟法第273 條之1 第1 項，裁定本件由受命
    法官獨任進行簡式審判程序，合先敘明。
貳、實體方面
一、上開犯罪事實，業據被告於本院準備程序中供承不諱（見本
    院卷第23頁反面、第60頁反面、第75頁反面），且經告訴人
    乙○○（見臺灣臺北地方法院檢察署99年度偵字第3171號卷
    ，下稱偵一卷第4 頁）、丁○○（見高雄市政府警察局苓雅
    分局刑案偵查卷，下稱警卷第4 頁至第6 頁）、甲○○（見
    臺灣臺北地方法院檢察署99年度偵字第5188號卷，下稱偵二
    卷第7 頁至第8 頁）於警詢中指訴明確，並有華泰商業銀行
    98年12月21日（98）華泰總新店字第11923 號函及其檢附被
    告資料暨98年11月份之交易明細紀錄（見偵一卷第6 頁至第
    8 頁）、華泰商業銀行98年12月31日（98）華泰總新店字第
    12279 號函及其檢附被告上開帳戶之開戶基本資料及交易明
    細紀錄表（見偵二卷第10頁至第13頁）、中國信託商業銀行
    自動櫃員機交易明細表（乙○○）1 紙（見偵卷一第5 頁）
    、郵政自動櫃員機交易明細表（甲○○）1 紙（見偵卷二第
    9 頁）、第一銀行活期儲蓄存款明細（丁○○）1 紙（見警
    卷第31頁）等件在卷可稽，足證被告任意性自白與事實相符
    ，是本件事證明確，被告犯行堪以認定，應予依法論科。
二、按金融存款帳戶之存摺、金融卡及相對應密碼，屬於個人財
    產權益，其專屬性、私密性極高，除非本人或與本人具密切
    之關係者，難認有何理由可自由使用私人之帳戶、存摺及金
    融卡，一般人亦均有應妥善保管上開物件，防止被他人冒用
    之認知。且近來詐欺集團犯案每每利用人頭帳戶為其犯罪工
    具，若任意提供自己帳戶及其相關物件資料與不明人士使用
    ，將有遭他人作為財產犯罪時，非正當資金進出之用之不法
    用途，此為受有相當教育之人所應認識，是本件被告任意交
    付其所有之上開華泰銀行帳戶相關資料與上開不詳姓名、年
    籍之成年人，即有以己帳戶供他人作為詐欺取財犯罪時使用
    之不確定故意甚明。惟被告僅提供上開華泰銀行帳戶之相關
    物件，為他人之詐欺取財犯行提供助力，尚無以自己實施詐
    欺取財犯罪之意思，而與他人有詐欺取財犯罪之犯意聯絡，
    或被告有直接參與詐欺取財犯罪構成要件行為之分擔情事，
    並非共同正犯。是核被告所為，係犯刑法第30條第1 項、第
    339 條第1 項幫助詐欺取財罪。且被告以幫助之意思，參與
    構成要件以外之行為，為幫助犯，爰依刑法第30第2 項規定
    ，依正犯之刑減輕其刑。另被告以一提供帳戶之行為，幫助
    不詳之詐欺集團成員詐騙乙○○、甲○○、丁○○等3 人，
    侵害3 人之財產法益，為想像競合犯，應從一重之幫助詐欺
    取財罪處斷。又按幫助犯係從犯，係從屬於正犯而成立，刑
    法上既無「共同幫助」之情，當亦無「幫助共同」可言，是
    被告所幫助之詐欺集團成員相互間，就上開詐欺取財犯行，
    縱有犯意聯絡及行為分擔，均為共同正犯，亦無須論以被告
    有幫助共同詐欺取財之必要，附此敘明。又起訴意旨雖僅論
    及被告幫助詐欺告訴人乙○○之行為，惟有關被告幫助詐欺
    告訴人甲○○、丁○○之行為，則與起訴部分有裁判上一罪
    關係，業如上述，且經檢察官移送併辦，當為起訴效力所及
    ，本院自得併予裁判。另查被告曾因施用毒品案件，經本院
    於97年7 月31日以97年度簡字第2595號判決判處有期徒刑5
    月，於同年8 月27日判決確定，業於98年3 月12日執行完畢
    等情，有臺灣高等法院被告前案紀錄表1 份在卷足徵（見本
    院卷第4 頁至第10頁），是被告於前次有期徒刑之執行完畢
    後，5 年以內故意再犯本件有期徒刑以上之罪，為累犯，應
    依刑法第47條第1 項規定，加重其刑，且依刑法第71條第1
    項之規定，先加後減。爰審酌被告僅因貪圖小利，便提供上
    開其所有之華泰銀行之存摺、密碼及金融卡供他人為詐欺取
    財犯罪使用，影響社會正常交易安全，增加被害人尋求救濟
    之困難，並使犯罪之追查趨於複雜，暨考量被告之智識程度
    、生活狀況與因犯罪後終坦認犯行，知所悔悟，是其態度尚
    稱良好等一切情狀，量處如主文所示之刑，並依刑法第41條
    第1 項之規定諭知易科罰金之折算標準。
三、據上論斷，依刑事訴訟法第273 條之1 第1 項、第299 條第
    1 項前段，刑法第30條第1 項前段、第2 項、第339 條第1
    項、第55條、第47條第1 項、第41條第1 項前段，刑法施行
    法第1 條之1 ，判決如主文。
本案經檢察官徐仕瑋到庭執行職務。
中    華    民    國    99    年    9     月    20    日
                  刑事第十七庭法  官  葉力旗
上正本證明與原本無異。
如不服本判決，應於判決送達後10日內向本院提出上訴狀 (應抄
附繕本)。
                              書記官  林碧華
中    華    民    國    99    年    9    月    20    日
附錄本案論罪科刑法條全文：
中華民國刑法第339條
意圖為自己或第三人不法之所有，以詐術使人將本人或第三人之
物交付者，處5年以下有期徒刑、拘役或科或併科1,000元以下罰
金。
以前項方法得財產上不法之利益或使第三人得之者，亦同。

司法院資訊處製作；財團法人民間司法改革基金會備份。
